【裁判字號】    95,簡上,16
【裁判日期】    950921
【裁判案由】    違反動產擔保交易法
【裁判全文】
臺灣苗栗地方法院刑事判決              95年度簡上字第16號
上  訴  人
即  被  告  丙○○
上列上訴人因被告違反動產擔保交易法案件，不服臺灣苗栗地方
法院苗栗簡易庭95年度苗簡字第20號，中華民國95年1 月11日第
1 審簡易判決（起訴案號：94年度偵字第2547號），提起上訴並
經移送併辦（95年度偵字第1268號），本院判決如下：
    主  文
原判決撤銷。
丙○○連續犯動產擔保交易法第三十八條之罪，處有期徒刑肆月
，如易科罰金，以銀元佰元即新台幣玖佰元折算壹日。緩刑
年，並向被害人奇異資融股份有限公司支付新臺幣肆拾貳萬玖仟
元。其支付方式為：自民國九十五年十月十五日起，於每月十五
日支付新台幣壹萬元，最後一期支付新臺幣玖仟元，至全部支付
完畢為止。但逾兩期以上未付，視同全部到期。
    犯罪事實
一、丙○○基於連續犯罪的意思，先後連續2 次為下列行為：
（一）於民國92年12月23日，以動產擔保交易附條件買賣方式，
      向奇異資融股份有限公司（下稱奇異公司）購買車牌號碼
      2572- HB號自小客車1 部，為動產擔保交易之債務人。雙
      方約定總價金為新臺幣（下同）580,380 元，自93年1 月
      23日起至97年12月23日止按月給付9673元。惟丙○○僅支
      付9 期分期款項後即未依約繳款，並意圖為自己不法之利
      益，於93年11月間某日，將上述自小客車交由不知情之家
      人出質於苗栗縣公館鄉之聯大當舖，另取得不詳金額之融
      資，以致債權人奇異公司對於丙○○上述所餘未繳款項，
      無從取回自小客車占有，而受有損害。
（二）再於93年8 月16日，又以動產擔保交易附條件買賣之方式
      ，向福灣企業股份有限公司（下稱福灣公司）購買車牌號
      碼8301- JV號自用小客車1 輛，為動產擔保交易之債務人
      。雙方約定總價金615,570 元，除頭期款先繳8 萬元外，
      餘自93年9 月30日起至96年7 月30日止，按每月給付8852
      元，並於96年8 月30日再支付225,750 元。惟丙○○僅支
      付3 期分期款項後即未依約繳款，並意圖為自己不法之利
      益，於93年9 月間某日，將上述自小客車出質於台中市之
      某當舖，取得8 萬元之融資，以致債權人奇異公司對於丙
      ○○上述所餘未繳款項，無從取回自小客車占有，而受有
      損害。
二、本案件經福灣公司及奇異公司提出告訴後，由臺灣苗栗地方
    法院檢察署檢察官偵查起訴。
    理  由
壹、認定犯罪事實所根據的證據及理由
一、被告於偵、審中對於上述犯罪事實均坦白認罪。
二、福灣公司告訴代理人甲○○以及奇異公司告訴代理人乙○○
    亦均分別於偵查中指述本件情節甚詳。
三、此外，尚有附條件買賣合約書2 份、動產擔保交易附條件買
    賣設定登記申請書2 份，附在卷中可以為憑。
四、綜上所述，本件事證明確，被告犯行，可以認定。
貳、撤銷改判的理由
一、撤銷原判決的理由：
（一）被告就犯罪事實欄一(二)部分之犯行，已於原審裁判前與告
      訴人福灣公司達成和解，有和解切結書影本1 份可憑，因
      被告未及時提出，以致原審於量刑時，未予審酌，容有未
      恰，被告以此上訴，為有理由。
（二）原審判決僅對於犯罪事實欄一(二)部分之犯行，予以論罪科
      刑，未及審酌被告其他移送併辦部分之犯行，惟其他部分
      犯行與已經起訴之部分，有連續犯的裁判上一罪關係（詳
      後），依法也是起訴效力所及，應該一起裁判。
（三）被告行為後，刑法及相關法律已有所修正施行，原審亦未
      及比較適用。
（四）基於以上各點所述，本件應撤銷原判決，由本院自為判決
      。
二、自為判決的論罪科刑理由：
（一）被告行為後，刑法、罰金罰鍰提高標準條例均於民國95年
      7 月1 日修正施行，其修正施行之條文中與本案有關，且
      應與修正施行前之規定比較有利被告與否者，並其於本案
      比較結果，說明如下：
   1、刑法第33條：關於罰金最低額，刑法修正施行前，罰金為
      （銀元）1 元以上，經依罰金罰鍰提高標準條例第1 條前
      段提高罰金（最高提高倍數為10倍）並依現行法規所定貨
      幣單位折算新台幣條例第2 條折算為新台幣金額，與修正
      施行後比較：罰金改為新台幣1000元以上，以百元計算之
      ，應以修正施行前之規定，有利於行為人。
   2、刑法第41條第1 項前段：關於易科罰金之折算標準，修正
      施行前，徒刑或拘役如易科罰金者，係以銀元1 元以上、
      3 元以下折算一日，經依修正施行前罰金罰鍰提高標準條
      例第2 條提高折算數額（提高100 倍），並依現行法規所
      定貨幣單位第2 條折算為新台幣金額，最高折算數額為新
      台幣900 元折算1 日，與修正施行後比較：最低以新台幣
      1000元折算1 日，應以修正施行前之規定，有利於行為人
      。
   3、修正施行前第56條：修正施行後刪除此規定。依修正施行
      前之規定，被告所為本案2 件行為，以連續犯論以1 罪，
      加重其刑至2 分之1 ，其法定最高刑僅4 年6 月。但修正
      施行後刪除此規定，應改依數罪併罰之例分別宣告罪刑，
      並定其應執行之刑，其最高度刑將提高至6 年。故應以修
      正施行前之規定有利於行為人。
   4、刑法第67條：修正施行後，罰金有加重之情形時，就其最
      高度及最低度同時加重之，與修正施行前比較：罰金之加
      重僅加重其最高度（修正施行前刑法第68條），應以修正
      施行前之規定有利於行為人。
   6、依本件被告之犯罪情形及本院就刑之減輕及量刑之審酌結
      果（詳後），經以上各點比較結果，自應以修正施行前之
      規定有利於被告。故本件應依刑法第2 條第1 項前段適用
      修正施行前之規定。
（二）被告的行為是犯動產擔保交易法第38條之罪。
（三）被告先後兩次犯行，時間相近，所犯都是構成要件相同的
      罪名，顯然是基於概括犯意所為，為連續犯，應依修正前
      刑法第56條之規定，以一罪論，並予以加重其刑。
（四）本件檢察官原僅就犯罪事實欄一(二)部分之被告犯行起訴，
      惟其他犯行既與已起訴之部分有裁判上一罪之連續犯關係
      ，依法也是起訴效力所及，而可以由法院一起裁判。
（五）審酌被告丙○○先前未曾受刑罰之宣告及執行，惟亦曾因
      違反動產擔保交易法案件，經檢察官職權不起訴，此有臺
      灣高等法院被告前案紀錄表可證，此次前後共有兩次犯行
      ，且均在繳納數期分期款項後，即為不法利益，而將擔保
      標的物出質處分，惟事後均與被害人達成和解，各有和解
      書1 份可憑，而於本院審理中由被害人福灣公司表示對於
      刑期或緩刑宣告無意見，經被害人奇異公司表示同意為附
      負擔之緩刑宣告，足見被告確有悔意，且已為適當善後等
      一切情狀，量處主文所示的刑罰，並依法定其易科罰金折
      算之標準。
（六）被告先前並未曾故意犯罪受有期徒刑以上刑之宣告，已如
      前述，經此偵、審教訓後，當知所警惕，而無再犯之虞，
      且被害人均同意給予緩刑之宣告（含附負擔之緩刑宣告）
      ，經斟酌本件相關情節及被害人奇異公司之意見，故依法
      刑法第74條第1 、2 項，宣告緩刑3 年，並定其應履行之
      負擔如主文所示。
參、適用之法律
（一）刑事訴訟法第455 條之1 第1 項、第3 項、第369 條第1
      項前段、第364 條、第299 條第1 項前段。
（二）動產擔保交易法第38條。
（三）刑法第2條第1項前段、第74條第1項第1款、第2項第3款。
（四）修正前刑法第11條前段、第56條、第41條第1 項前段。
（五）修正施行前罰金罰鍰提高標準條例第1 條前段、第2 條。
（六）現行法規所定貨幣單位折算新臺幣條例第2 條。
本案經檢察官黃棋安到庭執行職務。
中    華    民    國  95    年    9     月    21      日
                  刑事第一庭  審判長法  官  劉 興 浪
                                    法  官  羅 貞 元
                                    法  官  蔡 志 宏
以上正本證明與原本無異。
不得上訴。
                                    書記官  楊 慧 萍
中    華    民    國    95    年    9     月    21    日
附記論罪之法條全文：
動產擔保交易法第38條
動產擔保交易之債務人，意圖不法之利益，將標的物遷移、出賣
、出質、移轉、抵押或為其他處分，致生損害於債權人者，處3
年以下有期徒刑、拘役或科或併科6000元以下之罰金。


司法院資訊處製作；財團法人民間司法改革基金會備份。
